臺灣高等法院民事判決
111年度上易字第159號
上  訴  人  遇龍生  
被  上訴人  御姿沛國際股份有限公司

法定代理人  張聖源  
上列當事人間請求遷讓房屋等事件，上訴人對於中華民國110年1
1月12日臺灣桃園地方法院110年度訴字第297號第一審判決提起
上訴，本院於111年5月10日言詞辯論終結，判決如下：
    主      文
原判決主文第二項關於命上訴人按月給付之金額逾每月新臺幣捌
仟陸佰參拾肆元部分廢棄。
上開廢棄部分，被上訴人在第一審之訴駁回。
其餘上訴駁回。
第二審訴訟費用由被上訴人負擔百分之五，餘由上訴人負擔。
    事實及理由
一、被上訴人主張：被上訴人於民國109年10月21日經臺灣桃園
    地方法院（下稱桃園地院）強制執行程序，拍得如附表所示
    不動產（下就房屋部分稱系爭房屋、土地部分稱系爭土地，
    合稱系爭不動產）之應有部分1/2，並於109年12月21日取得
    權利移轉證書。詎上訴人仍繼續占有使用系爭房屋，並於10
    9年11月1日將系爭房屋出租予原審被告張重凱，而受有相當
    於每月租金新臺幣（下同）9,000元之不當得利，爰依民法
    第179條規定，請求上訴人自109年12月21日起至遷讓返還系
    爭房屋予全體共有人之日止，按月給付被上訴人9,000 元（
    未繫屬本院部分，不予贅述）。
二、上訴人則以：上訴人係受系爭不動產另一共有人即訴外人遇
    洛萍之委託，出租系爭房屋，且承租人張重凱嗣已搬離，系
    爭房屋現無人占用；遇洛萍曾於104年至106年間將系爭房屋
    出租他人，租金為每月1萬元，扣除管理費後實際僅有8千餘
    元，被上訴人主張之不當得利金額，顯屬過高等語，資為抗
    辯。
三、原審就被上訴人之上開請求，為其勝訴之判決，上訴人不服
    ，提起上訴，聲明：㈠原判決主文第二項部分廢棄。㈡上開廢
    棄部分，被上訴人於第一審之訴駁回。被上訴人答辯聲明：
    上訴駁回（原判決關於命上訴人及張重凱遷讓返還系爭房屋
    部分，未據其等不服提起上訴；另關於駁回被上訴人逾上開
    請求部分，亦未據被上訴人不服提起上訴，均非本院審理範
    圍）。
四、被上訴人主張系爭不動產應有部分1/2之所有權，前經桃園
    地院強制執行程序查封拍賣，由被上訴人於109年10月21日
    得標拍定，並於109年12月21日取得權利移轉證書等情，業
    據其提出桃園地院不動產權利移轉證書為證（見原審卷第7
    、8頁），復有系爭不動產之土地及建物登記公務用謄本、
    桃園市地籍異動索引等存卷可佐（見原審卷第41-147頁），
    且為兩造所不爭執，自堪信為真實。
五、本院之判斷
　㈠按無法律上之原因而受利益，致他人受損害者，應返還其利
    益。雖有法律上之原因，而其後已不存在者，亦同，民法第
    179條定有明文。又依不當得利之法則請求返還不當得利，
    以無法律上之原因而受利益，致他人受有損害為其要件，故
    其得請求返還之範圍，應以對方所受之利益為度，非以請求
    人所受損害若干為準，無權占有他人土地，可能獲得相當於
    租金之利益為社會通常之觀念（最高法院61年台上字第1695
    號判決意旨參照）。被上訴人主張上訴人原為系爭不動產共
    有人之一，應有部分為1/2，又上訴人明知其就系爭不動產
    之所有權業經法院查封拍賣，仍於109年11月1日將系爭房屋
    出租予張重凱，並於被上訴人於109年12月21日取得系爭不
    動產所有權應有部分1/2後，繼續無權占用系爭房屋，受有
    相當於租金之不當得利等情，雖為上訴人所否認，然查：
　⒈被上訴人主張上訴人於109年11月1日將系爭房屋出租予張重
    凱，租賃期間為109年11月1日至110年10月31日等情，業據
    其提出上訴人與張重凱間之房屋租賃契約書為證（見原審卷
    第9-17頁），足見上訴人自109年11月1日起，確有以前揭方
    式占有系爭房屋之情事甚明。又被上訴人拍定系爭不動產所
    有權應有部分1/2之時間，係在109年10月21日，亦有桃園地
    院不動產權利移轉證書附卷可佐（見原審卷第7、8頁），則
    上訴人既係於系爭不動產遭查封後，始違反查封效力，將系
    爭房屋出租予張重凱，觀諸強制執行法第51條第2項之規定
    ，上訴人前開出租行為對被上訴人自不生效力（最高法院10
    8年度台再字第3號判決意旨參照），而應認上訴人及張重凱
    均係無權占有系爭房屋。
　⒉上訴人雖稱其係受遇洛萍之委託，代遇洛萍出租其就系爭房
    屋之應有部分，且出租予張重凱之時間已3年多，係在系爭
    房屋遭查封之前云云，並提出委託書為證（見原審卷第37頁
    ），然觀諸上訴人與張重凱簽訂之租賃契約，出租人載明為
    上訴人，並非遇洛萍，租賃期間為109年11月1日至110年10
    月31日，出租範圍則為系爭房屋之全部（見原審卷第11頁）
    ，經核均與上訴人前開辯述情節不符，自難僅憑上訴人事後
    所提委託書，遽認其係代遇洛萍出租系爭房屋，且出租時間
    係在法院查封之前。至上訴人另稱張重凱業已搬離系爭房屋
    云云，無論是否屬實，因上訴人並未證明其業已將系爭房屋
    之鑰匙交付予被上訴人及遇洛萍，以終止其就系爭房屋之占
    有管領，被上訴人亦否認上訴人有返還系爭房屋之情事，自
    無從認定上訴人業已將系爭房屋返還予被上訴人及遇洛萍，
    併予說明。
　⒊綜上所述，被上訴人主張上訴人自109年12月21日起，無權占
    有系爭房屋，受有相當於租金之不當得利，應屬可採。
　㈡再按城市地方房屋之租金，以不超過土地及其建築物申報總
    價額年息10%為限，土地法第97條第1項定有明文。又土地法
    第97條第1項規定所稱土地價額係指法定地價而言，土地所
    有權人依土地法所申報之地價為法定地價，另建築物價額則
    指依該管直轄市或縣市地政機關估定之價額，土地法施行法
    第25條、土地法第148條亦有明定。是被上訴人得請求上訴
    人給付相當於租金之不當得利數額，自應斟酌上開規定以定
    之。經查，系爭房屋位於桃園市楊梅區，建築完成日期為90
    年1月19日，且附有1停車位等情，有系爭房屋之建物登記公
    務用謄本在卷可憑（見原審卷第121頁），是本院斟酌上情
    ，認系爭房屋之合理租金，應以土地及其建築物申報總價額
    年息7%計算為適當。又系爭房屋於109年間依桃園市政府地
    政局估定之價額為2,907,694元，該屋占用之桃園市○○區○○○
    段00000地號土地，面積共計989平方公尺，應有部分為166/
    10000，該地於109年間之申報地價為每平方公尺3,200元，
    被上訴人就系爭房屋之應有部分為1/2等情，亦有桃園市政
    府地政局建物現值估算表、土地登記公務用謄本等存卷可考
    （見本院卷第83頁、原審卷第65、69頁），是據此計算上訴
    人按月應給付被上訴人相當於租金之不當得利金額為8,634
    元【計算式：｛（3200元/平方公尺×989平方公尺×166/10000
    ）+0000000元｝×0.07÷12×1/2=8634元，元以下四捨五入】。
    至上訴人雖稱其出租予張重凱之租金每月僅1,000元云云，
    然其無權占有系爭房屋所受之利益，乃指因占用該屋所可獲
    得相當於租金之利益，且該租金數額應參照前揭土地法相關
    規定並以交易上之一般行情定之，尚非以上訴人實際取得之
    租金數額為準，是上訴人與張重凱間約定之租金為若干，自
    不影響本件不當得利金額之認定，附此說明。從而，被上訴
    人請求上訴人自109年12月21日起至返還系爭房屋之日止，
    按月給付8,634元之不當得利，核屬有據，應予准許；逾此
    範圍之請求，則有未合，無從准許。
六、綜上所述，被上訴人依民法第179條規定，請求上訴人自109
    年12月21日起至遷讓返還系爭房屋予全體共有人之日止，按
    月給付被上訴人8,634元，於法有據，應予准許；逾此部分
    之請求，為無理由，應予駁回。從而原審就超過上開應予准
    許部分，為上訴人敗訴之判決，自有未洽，上訴意旨指摘原
    判決此部分不當，求予廢棄改判，為有理由，爰由本院廢棄
    改判如主文第二項所示。至於上開應准許部分，原審為上訴
    人敗訴之判決，並無不合。上訴人仍執陳詞，指摘原判決此
    部分不當，求予廢棄改判，為無理由，應駁回其上訴。
七、本件事證已臻明確，兩造其餘之攻擊或防禦方法及所用之證
    據，經本院斟酌後，認為均不足以影響本判決之結果，爰不
    逐一論列，併此敘明。
八、據上論結，本件上訴為一部有理由、一部無理由，依民事訴
    訟法第450條、第449條第1項、第79條，判決如主文。
中　　華　　民　　國　　111 　年　　5 　　月　　24　　日
                  民事第二十庭  
                        審判長法  官  周祖民
                              法  官  張永輝
                              法  官  馬傲霜

附表
土地部分
地號 面積（平方公尺） 權利範圍 桃園市○○區○○○段00000地號 989 遇洛萍：166/20000 御姿沛國際股份有限公司：166/20000  

建物部分
建號及門牌號碼 面積（平方公尺） 權利範圍 建號：桃園市○○區○○○段0000○號 門牌號碼：桃園市○○區○○路0段000巷00號0樓之0 層次面積：73.78 陽台：9.99 遇洛萍：1/2 御姿沛國際股份有限公司：1/2 （另包含共同使用部分0000、0000建號之應有部分） 


正本係照原本作成。
不得上訴。
中　　華　　民　　國　　111 　年　　5 　　月　　24　　日

　　　　　　　　　　　　　    書記官  崔青菁